臺灣高等法院高雄分院刑事判決　　　　　　　九十三年度上訴字第一二四五號
　　上　訴　人　台灣高雄地方法院檢察署檢察官
　　被　　　告　乙○○
　　被　　　告　甲○○
右上訴人因被告違反著作權法案件，不服臺灣高雄地方法院九十三年度訴字第一七九
二號中華民國九十三年十月十三日第一審判決（起訴案號：臺灣高雄地方法院檢察署
九十二年度偵字第一五二九六號），提起上訴，本院判決如左：
    主  文
原判決撤銷，發回台灣高雄地方法院。
      理      由
一、公訴意旨略以：被告乙○○係設於高雄市○○街一六四號「喜龍企業有限公司」
    負責人，而被告甲○○係設於屏東縣潮州鎮○○路一六九之二號「毅鴻音響」負
    責人。二人明知「七字調」等共一千三百八十六首ＭＩＤＩ音樂檔案為點將家企
    業股份有限公司（下稱點將家公司）享有詞曲及音樂著作之物，未經著作財產權
    人點將家公司之同意或授權，不得擅自重製。被告乙○○竟於民國九十二年二月
    間某日，在洪智仁持點將家所生產，機號：ＣＫ0000000號點唱機送修之
    時，竟意圖營利，明知前開點唱機欲增加歌曲，須向點將家公司以十餘首歌為一
    集，每集新台幣（下同）七百五十元之代價購買，而一千三百八十六首歌曲需花
    費六萬餘元以上之代價購得，竟向洪智仁表示可以低於市價，僅需一萬九千元之
    代價以加裝硬碟之方式取得前開非法重製之音樂及詞曲，並與被告甲○○基於共
    同犯意聯絡，由被告甲○○安裝含有首揭一千三百八十六首ＭＩＤＩ音樂檔案之
    硬碟於洪智仁前開點唱機，而由被告甲○○取得一萬七千元之報酬，被告乙○○
    取得二千元之介紹利潤。嗣因洪智仁點唱機發生故障，經送點將家公司維修時，
    為該公司發現機器內另加裝硬碟而查獲上情，因認被告均係違反修正前著作權法
    第九十一條第一項、第二項，同法第九十三條第三款之以同法第八十七條第二款
    侵害他人著作權罪。
二、原判決以：按告訴乃論之罪，未經告訴者，應諭知不受理之判決，刑事訴訟法第
    三百零三條第三款定有明文。又所謂未經告訴，包括不得告訴及未經合法告訴之
    情形在內（參見最高法院九十一年度台非字第二○七號判決）。次按違反著作權
    法第九十一條第一項、第二項及同法第九十三條第三款之以同法第八十七條第二
    款侵害他人著作權之罪，須告訴乃論；專屬授權之被授權人在授權範圍內，得以
    著作財產權人之地位行使權利，並得以自己之名義為訴訟上之行為，著作財產權
    人在專屬授權範圍內，不得行使權利，同法第一百條前段、第三十七條第四項亦
    分別有明文規定。蓋以專屬授權，係獨占之許諾，著作財產權人不得再就同一內
    容更授權第三人，甚至授權人自己亦不得使用該權利。專屬授權之被授權人於其
    被授權之範圍內既獨占利用著作財產權，則其權利之被侵害與原著作財產權人之
    權利被侵害，並無不同，自係犯罪之直接被害人，而得依法提起告訴（參見最高
    法院八十八年度台非字第三○號判決）。本件公訴人主張點將家公司就「七字調
    」等共高達一千三百八十六首ＭＩＤＩ音樂檔案，業經原著作權人之授權，而取
    得該歌曲著作權之事實，固據其提出所有詞曲著作權同意合約書影本為證。惟其
    中部分合約書內容已明白表示該授權係「非專屬授權」（見警卷第二十四頁合約
    書），而未載明「非專屬授權」合約書部分，依授權內容之記載觀之，「僅能以
    電腦ＭＩＤＩ方式重製乙次」「產品名稱：點將家電腦ＭＩＤＩ音樂伴唱卡」（
    請參警卷二十一頁合約書）、「授權乙方僅使用於點將家企業股份有限公司製作
    之：點將家伴唱機，限使用一次」、「前開著作，甲方授權乙方得限使用於：點
    將家電腦伴唱機，伴唱使用，但不得使用於其他品牌或於有償無償之情況下轉讓
    與他人使用」（見原審卷附合約書），皆僅授權點將家公司，於其所生產之伴唱
    機，重製音樂檔案乙次，並非授予點將家公司獨佔之重製權而為專屬授權人。是
    依上開說明，本件縱認被告有如起訴意旨之方法侵害他人之著作財產權罪，然因
    點將家公司就重製權並未取得專屬授權，自難認係犯罪直接被害人，故點將家公
    司提起告訴，即非合法，揆諸前開說明，爰不經言詞辯論，逕為諭知不受理之判
    決等語。
三、惟查：依告訴人公司與原著作人約定「授權乙方僅使用於點將家企業股份有限公
    司製作之：點將家伴唱機，限使用一次」，其「使用一次」之範圍如何，是一批
    之伴唱機產品？抑或是一台？洪智仁點送修升級之伴唱機內之歌曲是否在前述「
    使用一次」之範圍內，未見原審查明。又告訴人公司稱其所生產之伴唱機內儲存
    之歌曲，皆係經原著作人同意或授權重新加以彈奏編譯，為重新改作之衍生著作
    ，依著作權法第六條第一項規定，告訴人公司是否享有獨立之著作權，亦待查明
    。又告訴人公司又稱伊自行開發設計「播放程式」，依法享有「播放程式」之電
    腦程式著作權，洪智仁送修升級之點唱機內，是否加灌有告訴人公司自行開發設
    計之「播放程式」，亦需查明，檢察官循告訴人公司聲請上訴指摘原判決不當，
    為有理由，原判決自應予撤銷，並發回原審法院。
四、本件係公訴人對原審諭知不受理之判決而提起上訴，經本院認上訴有理由而發回
    者，爰不經言詞辯論逕予判決。
據上論結，應依刑事訴訟法第三百六十九條第一項後段、第三百七十二條，判決如主
文。
中    華    民    國      九十三      年      十二      月      三      日
                              臺灣高等法院高雄分院刑事第六庭
                                  審判長法官  王憲義
                                        法官  范惠瑩
                                        法官  張盛喜
右正本證明與原本無異。
如不服本判決應於收受本判決後十日內向本院提出上訴書狀，其未述上訴理由者，
並得於提起上訴後十日內向本院補提理由書狀（均須按他造當事人之人數附繕本)「
切勿逕送上級法院」。
                                      書記官  楊茱宜
中    華    民    國      九十三      年      十二      月      三      日
